臺北高等行政法院判決　　　　　　　　　　　　　　 九十年度訴字第四四二六號
　　　　　　　　　　　　　　　.
　原　　　告　甲○○
　訴訟代理人　丁○○
　被　　　告　勞工保險局
　代　表　人　廖碧英總經理）.
　訴訟代理人　乙○○
　　　　　　　丙○○
右當事人間因勞保事件，原告不服行政院勞工委員會中華民國九十年四月十六日台八
十九勞訴字第○一九三八一號訴願決定，提起行政訴訟。本院判決如左：
　　主  文
原告之訴駁回。
訴訟費用由原告負擔。
    事  實
一事實概要：緣原告以離職退保後經診斷發現罹患塵肺症，於民國（下同）八十八年
  八月六日檢據申請殘廢給付，案經被告審查，原告所患符合勞工保險條例第五十三
  條附表即勞工保險殘廢給付標準表第五十二障害項目第十二殘廢等級，乃依該等級
  發給一五○日職業病殘廢給付新臺幣（下同）七九、二○○元。原告不服，申請審
  議，經勞工保險監理委員會於八十九年四月二十一日以（八八）保監審字第八○四
  五號審議勞工保險爭議事項審定書駁回申請，原告猶表不服，提起訴願，亦遭決定
  駁回，遂向本院提起行政訴訟。
二兩造聲明：原告經合法通知，未於言詞辯論期日到場，依其起訴狀及準備程序期日
  之聲明及主張如后：
  (一)原告聲明：
  　1.訴願決定、審議審定及原處分不利於原告部分均撤銷。
    2.請命被告再給付原告新台幣二六九、二八○元。
  (二)被告聲明：如主文所示。
三兩造爭點：
  原告主張其肺功能異常屬第四十七項第七等級殘廢標準，被告卻認定其係第五十二
  項第十二等級，並依該等級發給一五○日職業病殘廢給付，顯有違誤，是否可採？
  (一)原告主張之理由：
    原告從事礦工三十年有餘，但於申請退休後才在八十七年七月十五日因深度昏迷
    住進台北萬芳醫院，在加護病房住了十二天後再輾轉至一般病房，住院時間長達
    一個月之久，經主治醫師診斷，乃因塵肺症引發肺功能衰竭，導致一邊肺葉功能
    全部喪失，而另一邊亦呈現纖維化現象。嗣聽從醫師建議，再至行政院衛生署慢
    性病防治局治療，自八十七年十一月至八十八年九月，近一年時間，尚無顯著效
    果，於是醫師開立診斷證明給予申請塵肺症殘廢給付，且從診斷書數據顯示(FVC
    :56%,FEVI: 42%,FEVI/FVC:59%)可知為第七等級。原告不敢耽誤，立即將診斷書
    寄至被告。惟診斷書寄出後甚久，始收到被告寄來之公文，要求原告重新檢驗，
    後來原告亦前往馬偕醫院兩趟，且第二次醫師以吹氣做出一份診斷書，原告一拿
    到診斷書就趕忙再寄出，深怕逾越被告之限期，但出乎意料之外，被告竟然認定
    級數最低的十二等級，原告才仔細看了診斷書上的數據為FVC:57%,FEVI:61%,FEV
    I/FVC:67%， 且只是支氣管炎。這點讓原告非常的不服，因為一直到今天原告也
    還在台北萬芳醫院接受治療，也拿著十大重病卡之「肺塵症」在看病，且這張卡
    也是有時效性的，想要再拿到續卡還得再拿醫院的診斷書，且原告亦拿到了續卡
    。被告及所有委員一致認定馬偕醫院的支氣管炎證明，不願以台北萬芳醫院與深
    耕醫院的診斷書做為依據，究是懷疑萬芳醫院和深耕醫院的醫療技術呢，還是懷
    疑醫師的專業知識。但原告質疑被告的委員們的專業知識，委員裡頭是否真有專
    業醫師？同一個人檢驗出兩份不同的診斷病歷，卻可以視而不見，從沒有想過要
    原告再找第三、第四、甚至更多的醫師來做檢查，只是一昧的以馬偕醫院的病歷
    診斷為基準。請准予重新申請至其他指定醫院做更詳細的檢查，若檢查結果與馬
    偕醫院結果相同，原告當無任何異議。
  (二)被告主張之理由：
    原告雖訴稱，其肺功能異常係屬第四十七項第七等級殘廢標準等語，惟查原告肺
    功能檢查之數據為： FVC：七一%、FEV1：六一%、FEV1/ FVC：六七%，且據被告
    及勞工保險監理委員會專業醫師審查均認，依原告胸部Ｘ光片及肺功能測試，原
    告符合勞工保險殘廢給付標準表第五十二項第十二等級。且塵肺症障害等級之審
    定，應按照「胸腹部臟器障害」等級審定之原則而審定，並須依各種檢查方式檢
    定。症度之區分基準，祗係塵肺症審定為職業病之基準，故規定被審定為第二症
    度以上者，始為勞工保險職業病，其殘廢給付之等級及標準，仍須綜合審定原則
    並就肺功能損失程度之臨床症狀而審定之。故雖同為塵肺症患者，惟因塵肺症分
    布密度、塵肺症度及心肺功能檢查結果等均不同，給付等級自有差異。
　　理  由
一本件原告起訴後，被告之代表人已由郭芳煜更換為廖碧英，被告新代表人廖碧英具
  狀聲明承受訴訟，於法有據，應予准許。另原告經合法通知，未於言詞辯論期日到
  場，核無行政訴訟法第二百一十八條規定準用民事訴訟法第三百八十六條所列各款
  情形，爰依同上準用民事訴訟法第三百八十五條第一項前段規定，准被告之聲請，
  由其一造辯論而為判決，均合先說明。
二按「被保險人因普通傷害或罹患普通疾病，經治療終止後，如身體遺存障害，適合
  殘廢給付標準表規定之項目，並經保險人自設或特約醫院診斷為永久殘廢者，得按
  其平均月投保薪資，依同表規定之殘廢等級及給付標準，一次請領殘廢補助費，‧
  ‧‧。被保險人領取普通傷病給付期滿，或其所患普通傷病經治療一年以上尚未痊
  癒，如身體遺存障害，適合殘廢給付標準表規定之項目，並經保險人自設或特約醫
  院診斷為永不能復原者，得比照前項規定辦理。」「被保險人因職業傷害或罹患職
  業病，經治療終止後，如身體遺存障害，適合殘廢給付標準表規定之項目，並經保
  險人自設或特約醫院診斷為永久殘廢者，依同表規定之殘廢等級及給付標準，增給
  百分之五十，一次請領殘廢補償費。被保險人領取職業傷病給付期滿，尚未痊癒，
  如身體遺存障害，適合殘廢給付標準表規定之項目，並經保險人自設或特約醫院診
  斷為永不能復原者，得比照前項規定辦理。」勞工保險條例第五十三條、第五十四
  條定有明文。又依勞工保險殘廢給付標準表胸腹部臟器障害系列附註二規定，胸腹
  部臟器障害等級之審定：胸腹部臟器機能遺存障害，須將症狀綜合衡量，永久喪失
  勞動能力與影響其日常生活活動或社會生活活動之狀況及需他人扶助之情形，比照
  精神、神經障害等級審定基本原則，綜合審定其等級。附註四規定，「塵肺症」障
  害等級之審定：塵肺症障害亦應按照前述「胸腹部臟器障害」等級審定之原則，審
  定其等級。其中「胸腹部臟器機能遺存顯著障害，終身祇能從事輕便工作者。」係
  屬第四十七障害項目第七殘廢等級，給付標準四四○日。「胸腹部臟器遺存障害者
  」係屬第五十二障害項目第十二殘廢等級，給付標準一○○日。附註六規定：「胸
  腹部臟器遺存障害者」係指胸腹部遺存機能障害，致工作上確有明顯之阻害而由醫
  學上可予證明者，如膀胱括約肌變化所致之尿失禁或肛門括約肌不全（因斷裂等）
  所致之大便失禁者，適用第五十二項第十二級‧‧‧。再依同條例第三十四條附表
  即勞工保險職業病種類表中第八類第一項之職業病名稱為塵肺症，該表之備註一、
  勞工保險塵肺症審定準則，另以表定之。二、粉塵作業範圍及塵肺症合併症之範圍
  ，由中央主管機關訂之。另依勞工保險塵肺症審定準則規定：「一、‧‧‧二、塵
  肺症症度區分基準：（從事粉塵作業之被保險人，依其塵肺檢定檢查之結果，依左
  表所列區分為第一症度至第四症度，依此區分，被審定為第二症度以上者，為勞工
  保險職業病）。‧‧‧三、勞工保險塵肺症之檢定，依左列各項檢查之施行審定之
  ：（一）Ｘ光攝影檢查（全胸部直接或特殊攝影者）。（二）粉塵作業經歷調查。
  （三）胸部臨床檢查。（四）結核精密檢查‧‧‧（五）心肺功能檢查‧‧‧（六
  ）其他檢查‧‧‧。」復依行政院勞工委員會八十七年十一月五日台八十七勞保三
  字第○五○二○七號函所檢送勞保被保險人離職退保後經診斷確定罹有職業病者請
  領職業災害保險給付作業處理原則規定：「（一）給付對象：勞保被保險人因保險
  期間罹患疾病，於離職退保後經診斷確定為職業病者。（二）給付項目：職業災害
  保險殘廢給付。（三）職業病給付之種類：勞工保險職業病種類表所列及本會核定
  增列之職業病。‧‧‧（五）殘廢給付之核給：１、原無領取殘廢給付之離職退保
  後始診斷確定罹有職業病之原勞保被保險人，依勞工保險條例相關規定核給。‧‧
  ‧」復依行政院勞工委員會八十八年八月四日台八十八勞保三字第○○三三二○九
  號函補充、增列勞工保險殘廢給付項目，附表二「勞工保險塵肺症障害等級肺功能
  損失程度審定標準」附註規定，塵肺症診斷第二症度以上者，塵肺症肺功能損失程
  度依下列標準審定，符合 FVC：六十─七十九％，FEV1：六十─七十九％， FEV1/
  FVC：六十─七十四％，DLCO：六○─七十九％，VO2MAX：二○─二五ML/KG‧MIN
  ，按勞工保險殘廢給付標準表第五十二項「胸腹部臟器遺存障害者。」發給第十二
  等級給付。符合 FVC：五十一─五十九％，FEV1：四十一─五十九％，FEV1/FVC：
  五十一─五十九％，DLCO：四十一─五十九％，VO2MAX：十五─二○ML/KG‧MIN，
  按勞工保險殘廢給付標準表第四十七項「胸腹部臟器機能遺存顯著障害，終身祇能
  從事輕便工作者。」發給第七等級給付。符合 FVC：四十一─五十％，FEV1：三十
  一─四十％，FEV1/FVC：四十─五十％，DLCO：三十─四十％，按勞工保險殘廢給
  付標準表第四十六項「胸腹部臟器機能遺存顯著障害，終身不能從事工作者。」發
  給第三等級給付。‧‧‧註：１、 FEV1：第一秒分時肺活量。２、FVC：用力肺活
  量。３、DLCO：氣體交換，肺瀰散功能。４、VO2MAX：最高耗氧量。５、上開標準
  參考美國醫學會、美國胸腔醫學會肺部障害分類及我國內政部殘障鑑定手冊。６、
  塵肺症必需Ｘ光確認為第二症度以上者，可依肺功能標準確定描述臨床症狀並註明
  符合殘廢給付之等級。
三本件原告以離職退保後經診斷發現罹患塵肺症，於八十八年八月六日檢據申請殘廢
  給付，案經被告審查，原告所患符合勞工保險條例第五十三條附表即勞工保險殘廢
  給付標準表第五十二障害項目第十二殘廢等級，乃依該等級發給一五○日職業病殘
  廢給付。原告不服，循序申請審議、提起訴願，遞遭駁回，復起訴主張其肺功能異
  常屬第四十七項第七等級殘廢標準，被告卻認定其係第五十二項第十二等級，並依
  該等級發給一五○日職業病殘廢給付，顯有違誤，詳如其起訴狀事實欄所載理由等
  語。查本件原告於離職退保後經診斷發現罹患塵肺症，於八十八年八月六日向被告
  申請職業病殘廢給付。據其檢送行政院衛生署慢性防治局於八十八年七月二十一日
  開具同日審定殘廢之殘廢診斷書及塵肺症診斷書、肺功能報告載略以：患者（即原
  告）罹有塵肺症，於八十八年七月十九日肺功能顯示 FVC：五六%、FEV1：四二%、
  FEV1/ FVC：五九%，顯示顯著性通氣（阻塞性）障礙，屬於塵肺症第四症度，僅能
  從事輕便工作。嗣經原告複檢重作肺功能測試，據其補送馬偕紀念醫院於八十八年
  十月二十一日開具塵肺症診斷書載，肺功能測試顯示 FVC：七一%、FEV1/ FVC：六
  七% 。此有上開診斷書等附原處分卷可稽。經被告之專業醫師審查意見認：據複檢
  之馬偕醫院出具診斷書及Ｘ光片等資料，判定原告所患塵肺症第三症度，符合殘廢
  給付第五十二項第十二等級。申請審議時勞工保險監理委員會專業醫師審查意見亦
  認：原告胸部Ｘ光為第二型塵肺症，肺功能測試 FVC：七一%、FEV1：六一%、FEV1
  / FVC：六七%，判定為塵肺症第三症度，符合殘廢給付第五十二項第十二等級。又
  依上開八十八年八月四日台八十八勞保三字第○○三三二○九號函補充、增列勞工
  保險塵肺症障害等級肺功能損失程度審定標準規定，原告所患亦僅符合勞工保險殘
  廢給付標準表第五十二項第十二等級。且塵肺症障害等級之審定，應按照「胸腹部
  臟器障害」等級審定之原則而審定，並須依各種檢查方式檢定。症度之區分基準，
  只係塵肺症審定為職業病之基準，故規定被審定為第二症度以上者，始為勞工保險
  職業病，其殘廢給付之等級及標準，仍須依上開綜合審定原則並就肺功能損失程度
  之臨床症狀而審定之。故雖同為塵肺症患者，惟因塵肺症分布密度、塵肺症度及心
  肺功能檢查結果等均不同，給付等級自有差異。又被告於審核保險給付案件時，除
  以被保險人或受益人檢附之保險資料、診斷書等書面資料予以審核外，如有必要，
  亦須另外徵詢專科醫師意見或實地派員訪查暸解實情等，故法令明文規定保險人或
  勞工保險監理委員會為審核保險給付或爭議事項，得調查有關之文件、亦得另行指
  定醫院或醫師複檢、並得通知出具診斷書之醫院診所檢送必要之有關診療病歷等，
  即雖參酌專門醫師診斷證明等專業意見，惟綜合審查核定權仍在被告，如上所述，
  本件被告已綜合原告複檢診斷書及專業醫師意見等各項資料，核定原告符合首揭標
  準第五十二項第十二等級，並按該等級加給百分之五十核發一五○日職業病殘廢給
  付七九、二○○元，揆諸首揭說明，自無不合，至於原告聲請再複檢並提高給付等
  級等語，依上說明，本件事證已甚明確，原告聲請再複檢，核無必要，其請求提高
  給付等級，亦不足採，從而審議審定、訴願決定，遞予維持原處分，俱無不合，原
  告徒執陳詞，訴請就其不利部分撤銷，以及請求被告再給付二六九、二八○元，為
  無理由，應予駁回。
四據上論結，本件原告之訴為無理由，依行政訴訟法第二百十八條、第九十八條第三
  項前段，民事訴訟法第三百八十五條第一項前段，判決如主文。
中　　　華　　　民　　　國　　九十一　　年　　　八　　　月　　　六　　　日
                            臺 北 高 等 行 政 法 院  第 一 庭
                                           審 判 長  法    官  王立杰
                                                     法    官  林育如
                                                     法    官  黃本仁
右為正本係照原本作成。
如不服本判決，應於送達後二十日內，向本院提出上訴狀並表明上訴理由，如於本判
決宣示後送達前提起上訴者，應於判決送達後二十日內補提上訴理由書（須按他造人
數附繕本）。
中　　　華　　　民　　　國　　九十一　　年　　　八　　　月　　　六　　　日
                                                     書 記 官  姚國華
